臺灣高等法院刑事判決
108年度上易字第2142號
上  訴  人  
即  被  告  董展源  



選任辯護人  湯偉律師                                    
            紅沅岑律師
上  訴  人  
即  被  告  龍逸帆  



上列上訴人即被告等因傷害等案件，不服臺灣桃園地方法院105
年度易字第379號，中華民國108年6月12日第一審判決（起訴案
號：臺灣桃園地方檢察署104年度偵字第26280號），提起上訴，
本院判決如下：
    主  文
原判決關於丙○○部分撤銷。
丙○○共同犯傷害罪，處有期徒刑肆月，如易科罰金，以新臺幣壹
仟元折算壹日。又共同犯毀損他人物品罪，處有期徒刑肆月，如
易科罰金，以新臺幣壹仟元折算壹日。應執行有期徒刑陸月，如
易科罰金，以新臺幣壹仟元折算壹日。
其他上訴駁回。
    事  實
一、丙○○於民國103 年4 月20日聽聞庚○○抱怨遭軒之城車行（址
    設桃園市○鎮區○○路○段00號，負責人丁○○）人員押走，遂與
    庚○○、乙○○、吳桓慎、甲○○共同商議於翌日前往軒之城車行
    砸店討回公道，謀議既定，丙○○、吳桓慎、乙○○分別邀集人
    員同往，而於103年4月21日下午，少年蔡○儒（86年1月生，
    真實姓名、年籍詳卷）經丙○○通知，邀同少年賴○翔（86年2
     月生，真實姓名、年籍詳卷）前往埔心火車站，戊○○則經
    乙○○通知，駕駛車牌號碼000-0000號自用小客車（下稱甲車
    ）至埔心火車站，與丙○○、吳桓慎、庚○○及多名應丙○○、吳
    桓慎之邀到場之不詳人士集合，乙○○另通知少年黃○蓉（87
    年5 月生，真實姓名、年籍詳卷）、吳○遠（87年12月生，
    真實姓名、年籍詳卷）、吳○鴻（86年11月生，真實姓名、
    年籍詳卷）至埔心火車站旁之風速車行與甲○○會合，丙○○、
    戊○○、庚○○、吳桓慎、乙○○、甲○○、蔡○儒、賴○翔、黃○蓉
    、吳○遠、吳○鴻與其他不詳人員即基於傷害、毀損之犯意聯
    絡，當場分配交通工具，由戊○○駕駛甲車搭載庚○○，吳桓慎
    駕駛車牌號碼00-0000 號自用小客車（下稱乙車）搭載丙○○
    、蔡○儒、賴○翔，與眾人自埔心火車站出發，乙○○、甲○○與
    黃○蓉、吳○遠、吳○鴻自風速車行出發，於同日下午4 時許
    抵達軒之城車行，乙○○即指揮眾人分持滅火器、棍棒、玻璃
    瓶衝向軒之城車行，由丙○○隨手拾取滅火器朝店內噴灑，其
    他人亦持滅火器噴灑或持棍棒、玻璃瓶敲擊物品，致軒之城
    車行門口及店內停放之機車、液晶電視、桌上型電腦、監視
    器、加油機、機車電瓶充電器等物品受損不堪使用，足生損
    害於丁○○。復由同行中某不詳人員持玻璃瓶朝己○○敲擊，致
    己○○受有頭部外傷、左耳、左頸及上背部撕裂傷之傷害，乙○○始示意眾人逃離現場（乙○○、吳桓慎、庚○○、甲○○業經原
    審判決確定，少年蔡○儒、賴○翔、黃○蓉、吳○遠、吳○鴻均
    由臺灣桃園地方法院少年法庭另行審結）。
二、案經丁○○、己○○訴請臺灣桃園地方檢察署檢察官偵查起訴。
    理  由
壹、證據能力
    本件認定犯罪事實所引用之證據，皆無證據證明係公務員違
    背法定程序所取得，又檢察官、被告丙○○及辯護人於本院準
    備程序、審理時均同意作為證據（本院卷第131至135、277
    至281頁），被告戊○○於本院準備程序同意做為證據（本院
    卷第169至173頁），於本院審理時經合法傳喚，無正當理由
    不到庭，應認無相異之主張，復經審酌該等證據製作時之情
    況，尚無顯不可信與不得作為證據之情形，亦無違法不當與
    證明力明顯過低之瑕疵，且與待證事實具有關聯性，認為以
    之作為證據應屬適當，依刑事訴訟法第158 條之4 反面解釋
    及第159 條之5 規定，認均有證據能力。
貳、實體部分
一、認定犯罪事實之證據及理由：
  ㈠被告丙○○部分：
    上揭事實，業經被告丙○○於本院審理時坦承不諱（本院卷第
    135、284頁），核與同案被告乙○○於警詢（臺灣桃園地方檢
    察署104年度他字第1713號偵查卷宗【下稱他卷】一第22至3
    0頁）、庚○○於警詢及檢察官訊問（他卷一第67至75頁、他
    卷二第33至36頁）、甲○○於警詢（他卷一第59至62頁）供述
    之情節相符。且經證人即共犯蔡○儒於警詢、偵查及原審審
    理（他卷一第45至58、他卷二第123至127頁、原審105年度
    易字第379號刑事卷宗【下稱原審卷】卷三第95至99頁反面
    ）、賴○翔於警詢、偵查、原審審理（他卷一第77至80頁、
    他卷二第92至94頁、原審卷三第92至95頁）、黃○蓉於警詢
    、偵查及原審審理（他卷一第83至87頁、他卷二第88至91頁
    、原審卷三第163反面至167 頁）、吳○鴻於警詢及偵查（他
    卷一第95至102頁、他卷二第51至56頁）、吳○遠於警詢及偵
    查（他卷一第88至93頁、他卷二第49至51、55、56頁）證述
    在卷。並經證人即告訴人己○○於警詢、偵查、原審審理時（
    他卷一第4 至5 頁、臺灣桃園地方檢察署103年度他字第118
    0號偵查卷宗【下稱1180他卷】第162至163頁、原審卷三第4
    7至49頁）、證人即告訴人丁○○於偵查、原審審理時（1180
    他卷第162 至163頁、他卷二第95至97頁、原審卷三第44至4
    6頁反面）證述綦詳。此外，並有被告丙○○持用門號0000000
    000號行動電話與吳桓慎持用門號0000000000號行動電話於1
    03 年4 月21日之通訊監察譯文（他卷一第139 頁、他卷二6
    8頁反面至70頁反面）、告訴人己○○之壢新醫院診斷證明書
    （原審卷一第154 頁反面）、監視錄影畫面翻拍照片（他卷
    一第6至15頁）、現場照片（他卷一第16至19頁）、告訴人
    丁○○提出之估價單、毀損照片（原審卷三第52至56頁）附卷
    可資佐證，復經原審勘驗現場監視器錄影畫面無誤（原審卷
    二第155至156頁）。以上俱徵被告丙○○前揭任意性自白與事
    實相符，堪信為真。從而，被告丙○○傷害、毀損之犯罪事實
    ，足堪認定，應依法論科。
  ㈡被告戊○○部分：  
    訊據被告戊○○矢口否認有何傷害、毀損犯行，辯稱：伊於10
    3年4月21日接獲乙○○通知說要處理事情，就駕駛甲車前往埔
    心火車站，但伊於中壢另有他務駕車先行離開，並未前往軒
    之城車行云云。經查：
  ⑴被告丙○○、乙○○、吳桓慎、甲○○因庚○○與軒之城車行人員結
    怨，共議於103年4月21日前往軒之城車行砸店，分別邀集少
    年蔡○儒、賴○翔、黃○蓉、吳○遠、吳○鴻及多名不詳人員在
    埔心火車站、風速車行集合，被告戊○○則經乙○○通知駕駛甲
    車至埔心火車站，再一同前往軒之城車行，由乙○○指揮眾人
    分持滅火器朝車行內噴灑及持棍棒、玻璃瓶砸擊物品，毀損
    告訴人丁○○所有之物品，復有同行某不詳人員持玻璃瓶傷害
    告訴人己○○等事實，均經本院認定如前。
  ⑵被告戊○○雖否認毀損、傷害犯行，而以前揭情詞置辯。然查
    ：
  ①被告戊○○於103年4月21日接獲乙○○通知「處理事情」，駕駛
    白色之甲車前往埔心火車站，嗣於乙○○等人在軒之城車行為
    毀損、傷害等行為後，復又前往「龍岡大操場」與乙○○會面
    之事實，業據被告戊○○於原審及本院準備程序供承在卷（原
    審卷一第188 頁正反面、本院卷第169、173頁）。
  ②而證人即同案被告庚○○於警詢、偵查中證稱：當天現場有兩
    輛轎車，一輛是白色馬自達，另外一輛是白色車身黑色尾翼
    （車牌號碼00-0000 號），還有約十部機車，有人帶棍棒，
    還有人帶滅火起，一起過去軒之城車行，乙○○找來的人是開
    白色馬自達那台車，伊就是搭乘該部白色馬自達車輛前往軒
    之城車行，伊本人的機車讓乙○○朋友騎過去等語（他卷一第
    68至69頁、他卷二第33、34頁），於本院審理時仍具結證稱
    ：當天在埔心火車站，是乙○○較伊上一輛白色的車，開車的
    人伊不認識，在埔心火車站集合的時候，現場只有一輛是白
    色馬自達廠牌的自用小客車，從軒之城車行離開時，伊也是
    乘坐原來的白色馬自達小客車離開，前往「龍岡大操場」集
    合，當時乙○○也在「龍岡大操場」等語（本院卷第232至235
    頁），證人即同案被告甲○○於警詢時亦證稱：當天伊是在風
    速車行集合，其他人陸續到埔心火車站，現場有一台白色自
    用小客車和一台三菱廠牌黑白色、有尾翼的汽車，庚○○是搭
    乘該部白色的車子前往軒之城車行，伊乘坐乙○○騎乘之機車
    ，在軒之城車行砸完店後有人喊「撤撤撤」，伊與乙○○就跑
    回機車，由乙○○載伊到「龍岡大操場」等語（他卷一第59至
    62頁），及於本院審理時確認其陳述無誤（本院卷第238至2
    39頁），互核一致。矧諸證人庚○○前開所述在埔心火車站集
    合時，係依乙○○指示上乙○○找來之人駕駛之白色自用小客車
    一節，洽與被告戊○○係經乙○○通知駕駛白色甲車至埔心火車
    站之事實一致，而庚○○自軒之城車行離開時搭乘同一白色自
    用小客車轉往「龍岡大操場」與乙○○等人會合，亦與被告戊○○自承於眾人在軒之城車行「處理事情」完畢後，確曾駕駛
    白色之甲車前往「龍岡大操場」與乙○○會合等情，殊無二致
    ，堪認證人庚○○、甲○○前開證述為真。
  ③再者，被告戊○○於103年4月21日接獲乙○○通知幫忙「處理事
    情」，倘另有要務須至中壢辦理，衡情於電話中逕行告知即
    可，何須特地前往埔心火車站與乙○○會面，甚於眾人在軒之
    城車行毀損器物、傷害告訴人己○○後逃往「龍岡大操場」之
    際，同往上開地點會合之理。況依證人庚○○於本院審理時結
    證稱：伊於埔心火車站搭乘白色自用小客車前往軒之城車行
    ，途中並未與駕駛人交談，因為車程只有1公里而已（本院
    卷第233頁），再依原審勘驗現場監視錄影光碟結果及卷附
    監視錄影畫面翻拍照片所示（原審卷二第155至156頁、他卷
    一第9至15頁），乙○○等人抵達軒之城車行至一行人紛紛離
    開現場，過程僅有約2分鐘，則以被告戊○○駕駛甲車在埔心
    火車站離開後，在極為短暫之時間內即又前往「龍岡大操場
    」與甫自軒之城車行逃離之乙○○等人會合，絕非「自行駕車
    至中壢處理個人私務」，而係與乙○○等人同行前往軒之城車
    行，再一同轉往「龍岡大操場」甚明。被告戊○○上開所辯，
    無非卸責之詞，不足採信。至前開監視錄影畫面雖未攝得被
    告戊○○駕駛之甲車，然證人庚○○於檢察官訊問時即具結證稱
    ：伊當日前往軒之城車行負責指認對方，但伊搭乘上述白色
    自用小客車抵達軒之城車行後，離現場還很遠，因為伊很害
    怕，不敢下車，就由其他人過去砸店等語（他卷二第34頁）
    ，被告戊○○駕駛甲車搭載庚○○前往軒之城車行，其車輛既停
    放在稍遠之處，因而未在現場監視器攝影畫面範圍內，實合
    於情理，尚難據此為有利被告戊○○之認定。
  ⑶又承前述，被告丙○○與乙○○、吳桓慎、庚○○、甲○○先已於103
     年4 月20日達成至軒之城車行砸店之決意，而由被告丙○○
    、乙○○、吳桓慎分別邀集被告戊○○等多人於103年4月21日同
    往，且一行人在埔心火車站、風速車行集合時，現場已有人
    備妥棍棒、滅火器等工具，當然知悉集眾人之力，在營業時
    間持滅火器、棍棒等工具砸店，將有導致現場人員受傷之可
    能，其參與者顯已達成毀損、傷害之共同犯意聯絡，並本此
    犯意聯絡為本案犯行，其中被告戊○○更係駕車搭載事主之庚○○前往指認對造之人，其於現場雖未實際下手，仍應就共犯
    行為所生之全部犯罪結果，共同負責。
  ⑷綜上，被告戊○○毀損、傷害犯行，亦臻明確，應依法論科。
二、比較新舊法：
  ㈠被告丙○○、戊○○行為後，刑法第277 條業於108 年5 月29日
    修正公布，自108 年5 月31日生效施行。修正前刑法第277
    條第1項規定：「傷害人之身體或健康者，處3 年以下有期
    徒刑、拘役或1000元以下罰金。」修正後刑法第277 條第1 
    項則規定：「傷害人之身體或健康者，處5 年以下有期徒刑
    、拘役或50萬元以下罰金。」修正後刑法第277條第1項之法
    定本刑既經提高，對被告丙○○、戊○○並非有利，應依刑法第
    2條第1項前段規定，適用行為時即修正前刑法第277 條第1 
    項規定論處。
  ㈡次刑法第2 條第1 項規定「行為後法律有變更者，適用行為
    時之法律。但行為後之法律有利於行為人者，適用最有利於
    行為人之法律」，係規範行為後法律變更所生新舊法比較適
    用之準據法；該條規定所稱「行為後法律有變更者」，包括
    犯罪構成要件有擴張、減縮，或法定刑度有變更等情形。故
    行為後應適用之法律有上述變更之情形者，法院應綜合其全
    部罪刑之結果而為比較適用。惟若新、舊法之條文內容雖有
    所修正，然其修正內容與罪刑無關，僅為文字、文義之修正
    、條次之移列，或將原有實務見解及法理明文化等無關有利
    或不利於行為人之情形，則非屬上揭所稱之法律有變更，亦
    不生新舊法比較之問題，而應依一般法律適用原則，逕行適
    用裁判時法（最高法院107 年度台上字第4438號判決意旨參
    照）。被告丙○○、戊○○行為後，刑法第354條規定雖於108 
    年12月25日經總統公布修正，於同年月27日施行，惟修正後
    之規定係依刑法施行法第1 條之1 第2 項本文，將原本按銀
    元計算之罰金修正為新臺幣數額，其修正結果不生有利或不
    利於行為人之情形，自非法律變更，當亦不生新舊法比較問
    題，應依一般法律適用原則，逕行適用裁判時法。
三、論罪：
  ㈠核被告丙○○、戊○○所為，均係犯刑法第354 條毀損他人
    物品罪及修正前刑法第277 條第1 項之傷害罪。
  ㈡被告丙○○、戊○○與乙○○、吳桓慎、庚○○、甲○○、少年蔡○儒、
    賴○翔、黃○蓉、吳○遠、吳○鴻及多名不詳人士就上開傷害、
    毀損犯行，有犯意之聯絡及行為之分擔，均為共同正犯。
  ㈢被告丙○○、戊○○所犯上開二罪，犯意各別，行為互異，應予
    分論併罰。
  ㈣兒童及少年福利與權益保障法第112 條第1 項前段固規定成
    年人教唆、幫助或利用兒童及少年犯罪或與之共同實施犯罪
    或故意對其犯罪者，加重其刑至二分之一，然此項規定應以
    行為人知悉，或預見共同實施犯罪之人為兒童、少年，且與
    兒童、少年共同實施犯罪並不違背其本意，始足當之。經查
    ，本件少年蔡○儒雖由被告丙○○通知到場，然依少年蔡○儒於
    檢察官訊問時所述：伊係因先前與人糾紛，經朋友找來據稱
    是流氓的丙○○協助處理，才認識丙○○等情節（他卷二第127
    頁），則丙○○對於蔡○儒為未滿18歲之少年是否有所認識或
    預見，尚有可疑，又本件其餘涉案少年均與被告丙○○、戊○○
    無直接聯絡，依卷內事證無從認定被告二人於本案行為時知
    悉或預見蔡○儒、賴○翔、黃○蓉、吳○鴻、吳○遠為未滿18歲
    之少年，而有與少年共同實施犯罪之故意或不確定故意，自
    不得依兒童及少年福利與權益保障法第112 條第1 項前段規
    定，加重其刑。
四、撤銷原判決之理由及科刑審酌事由（被告丙○○部分）：
  ㈠原審以被告丙○○犯傷害罪、毀損罪，事證明確，予以論罪科
    刑，固非無見。
  ㈡惟查，被告丙○○於原審判決後，已與告訴人己○○、丁○○達成
    和解，分別賠償新臺幣（下同）42500元、65000元，獲告訴
    人二人諒解，表達願予自新機會之意，有和解書2件存卷為
    憑（本院卷第61、63頁），並於本院審理時坦承犯行，原審
    不及審酌而為量刑，尚有未合。被告丙○○以原審量刑過重，
    提起上訴，為有理由，應由本院予以撤銷改判。
  ㈢爰以行為人之責任為基礎，審酌被告丙○○遇朋友細故，不思
    理性溝通、協調，動輒糾眾滋事，以棍棒、滅火器、玻璃瓶
    等器具大肆破壞他人物品，除使告訴人丁○○蒙受無法正常營
    業及生財工具遭毀壞之財產損失，更造成告訴人己○○身體受
    傷，嚴重危害社會治安，守法觀念欠缺，行為偏差，應嚴予
    非難，兼衡被告丙○○之素行，高職肄業之智識程度（本院卷
    第99頁），於本院審理時自承之工作所得經濟能力、扶養親
    屬之家庭生活狀況（本院卷第285頁），其犯罪之動機、目
    的、手段，與共犯間之犯罪分工、涉案情節，及所肇告訴人
    己○○傷勢程度、告訴人丁○○財產損害情形，暨被告丙○○犯後
    於本院審理時坦承犯行，並與告訴人己○○、丁○○達成和解，
    填補損害，應已反躬自省，態度良好等一切情狀，分別量處
    如主文第二項所示之刑，並諭知易科罰金之折算標準，及依
    罪責原則、整體犯罪非難評價原則，定其應執行之刑，暨執
    行刑易科罰金之折算標準。
  ㈣至被告丙○○用以毀損告訴人丁○○店內物品之滅火器，係其於
    路邊隨手拿取，此據證人即共犯吳○鴻、吳○遠於偵查中證述
    無訛（他卷二第56頁），非屬被告丙○○所有之物，其餘共犯
    所持滅火器、棍棒及用以攻擊告訴人己○○之玻璃瓶，均未據
    扣案，亦無證據證明係屬被告丙○○所有或有事實上之處分權
    ，是均不予宣告沒收及追徵。
五、維持原判決之理由（被告戊○○部分）    
    原審以被告戊○○傷害、毀損等犯行，罪證明確，依刑法第2 
    條第1 項前段、第28條、第354 條、第41條第1 項前段、第
    8 項、第51條第5 款、修正前刑法第277 條第1 項、刑法施
    行法第1 條之1 第1 項、第2 項前段規定，審酌被告戊○○與
    共犯僅因怨隙糾紛，竟率爾夥同友人共同砸毀告訴人丁○○店
    內之物品，復傷害告訴人己○○，顯見法治觀念淡薄，欠缺尊
    重他人財產及身體之觀念，兼衡被告戊○○犯後不知反躬自省
    ，猶仍飾詞狡辯，暨被告戊○○之品行、智識程度、生活經濟
    狀況、犯罪情節、動機、目的、手段，告訴人丁○○所受之損
    害，告訴人己○○所受之傷勢，及其尚未達成和解等一切情狀
    ，就被告戊○○部分分別量處有期徒刑5月，定應執行有期徒
    刑9月，並就各宣告刑及執行刑諭知易科罰金之折算標準。
    核其認事用法，均無違誤，量刑亦屬妥適。被告戊○○仍執前
    詞否認犯罪，均經本院指駁如前，洵屬無據。從而，被告戊○○上訴指摘原判決不當，為無理由，應予駁回。至原審判決
    後，刑法第354條規定雖有文字修正，然其修正結果不生有
    利或不利於行為人之情形，自非法律變更，固應依一般法律
    適用原則，逕行適用裁判時法，與原判決適用修正前之規定
    ，適用結果並無不同，自無庸據為撤銷原判決之理由，附此
    敘明。
六、被告戊○○經合法傳喚，無正當理由不到庭，爰不待其陳
    述，逕行判決。    
據上論斷，應依刑事訴訟法第368條、第369條第1項前段、第371
條、第364條、第299條第1項前段，刑法第2條第1項前段、第28
條、（修正前）第277 條第1 項、第354 條、第41條第1 項前段
、第51條第5 款，刑法施行法第1 條之1 第1項、第2項前段，判
決如主文。
本案經檢察官郭千瑄提起公訴，由檢察官施清火到庭執行職務。
中    華    民    國    109   年    2     月    26    日
                  刑事第三庭    審判長法  官  張惠立  
                                      法  官  劉兆菊
                                      法  官  廖怡貞
以上正本證明與原本無異。
不得上訴。
                                      書記官  劉芷含
中    華    民    國    109   年    2     月    26    日
附錄本案論罪科刑法條全文
修正前中華民國刑法第277條
傷害人之身體或健康者，處3年以下有期徒刑、拘役或1000元以
下罰金。
犯前項之罪因而致人於死者，處無期徒刑或7年以上有期徒刑；
致重傷者，處3年以上10年以下有期徒刑。

中華民國刑法第354條
毀棄、損壞前二條以外之他人之物或致令不堪用，足以生損害於
公眾或他人者，處2 年以下有期徒刑、拘役或1萬5000元以下罰
金。